【裁判字號】    90,上訴,966
【裁判日期】    900704
【裁判案由】    違反槍砲彈藥刀械管制條例
【裁判全文】
臺灣高等法院臺中分院刑事判決                      九十年度上訴字第九六六號
    上  訴  人
    即  被  告  甲○○
    指定辯護人  本院公設辯護人丙○○
右上訴人因違反槍砲彈藥刀械管制條例案件，不服臺灣南投地方法院九十年度訴字第
九一號中華民國九十年四月十三日第一審判決（起訴案號：臺灣南投地方法院檢察署
九十年度偵字第四五二號），提起上訴，本院判決如左：
      主    文
上訴駁回。
      事    實
一、甲○○曾於民國（下同）八十五年間，因犯非法吸用化學合成麻醉藥品罪，經台
    灣南投地方法院判處有期徒刑六月確定，並於八十六年七月十七日易科罰金執行
    完畢，復於八十七年間，另犯非法持有具殺傷力之改造手槍罪，後經本院判處有
    期徒刑二年，併科罰金新台幣（下同）七萬元確定（現在執行中），詎仍不知悔
    改，為資防身，復於八十八年六月間某日，先至台中市第一廣場，以五千元之價
    格購得「仿ＢＥＲＥＴＴＡ廠半自動手槍製造之金屬玩具手槍」一枝，及可供製
    造五顆子彈之金屬彈頭與彈殼等材料一批，後即攜回其在南投縣埔里鎮之住所，
    並於同年月某日，先將之攜往南投縣埔里鎮藍城里綽號「阿源」之不詳姓名亦不
    知情之成年男子所經營之鐵工廠內，先在上址借用鑽床鑽通金屬槍管一支，及將
    五顆金屬彈頭鑽孔。其後甲○○又另用銼刀等工具，磨圓金屬彈頭，而製造直徑
    約九ＭＭ之土造金屬彈頭五顆，另並將二顆制式九ＭＭ子彈之彈殼截短。此後甲
    ○○即將上開「仿ＢＥＲＥＴＴＡ廠半自動手槍製造之金屬玩具手槍」一枝更換
    上開土造金屬槍管，且同時將上開二顆制式九ＭＭ子彈之彈殼，及另外三顆土造
    之金屬彈殼，均分別加裝上開直徑約九ＭＭ之五顆土造金屬彈頭及裝填火藥，而
    以上開方法，未經許可，同時製造可發射子彈具有殺傷力之改造手槍一枝，及可
    以擊發且具殺傷力之子彈五顆完成，後即未經許可而同時非法持有上開改造手槍
    及子彈。嗣至八十九年六月二十日下午五時許，經警在南投縣埔里鎮○○里○○
    ○街二四三巷十一號鎮寶大樓之地下室查獲贓車，經警前往甲○○在此棟大樓五
    樓之二之住處搜索贓物，始在甲○○放在上開住所客廳夾克之口袋內，搜出上開
    改造手槍一枝（槍枝管制編號：0000000000號）、及改造子彈五顆（
    嗣在送請鑑定時，已試射一顆）。
二、案經南投縣警察局埔里分局移請臺灣南投地方法院檢察署檢察官偵查起訴。
      理    由
一、訊據上訴人即被告甲○○（以下簡稱為被告）於本院審理時，雖坦承伊確有於前
    開時、地，因前開原因，而被警搜出伊未經許可而非法持有之上開改造手槍一枝
    與改造子彈五顆之事實，惟被告矢口否認伊有製造上開改造手槍與子彈之犯罪情
    事，並辯稱：上開改造手槍與子彈，實係已經死亡之張志村於八十四年間，為寄
    藏而攜至鎮寶大樓交付給伊持有，當時上開手槍與子彈已經改造完成，及至伊於
    前開時間被警查獲之後，伊在警訊亦為此項供述，但訊問警員告知伊如為此項供
    述，到台灣南投地方法院檢察署會被收押，伊因怕被收押，才為不實之供述，伊
    實無公訴人所指訴之犯行，本案又未查扣改造手槍與子彈之工具，伊應不為罪等
    情。
二、然查：本案被告前開犯行，業據其於警訊時坦承甚明。嗣在被告被移送台灣南投
    地方法院檢察署檢察官偵查之後，經檢察官於八十九年六月二十一日初訊時，被
    告亦坦承：「在警局所述實在」、「是看過筆錄才簽名」「（改造手槍）是在第
    一廣場買的，拿到朋友處工廠借鑽台鑽的，子彈是我改造，是用銼刀磨的」等情
    。復經檢察官於同年七月二十四日再到台灣彰化看守所訊問被告，被告除再供認
    ：「（查獲之手槍及子彈）是八十八年六月間，我去台中市第一廣場買的」、「
    槍、彈是以五千元買的」、「買回來沒多久，就在六月間去埔里籃城里『阿源』
    的鐵工廠改造，地址我忘了，他們鐵工廠在鑽台，他也不知道我要幹什麼，我使
    用鑽台後就走了」、「子彈五顆是改造的」、「火藥是買來的」等語之外，並另
    供承：「（有）在四月二十五日在彰化縣二林鎮也是被查獲改造槍彈」、「這次
    （即四月二十五日被查獲部分）被查獲之槍彈不是我改造，是張家豪的叔叔張志
    村寄放的」各情。如被告並無上開本案上開改造手槍與子彈之犯罪情事，被告豈
    有在警、偵訊中迭次供承犯罪之理。尤其被告於八十七年間，即曾因非法持有具
    殺傷力之改造手槍被警查獲，被告此部分所犯，後又經本院判處有期徒刑二年，
    併科罰金七萬元確定，此有台灣南投地方法院檢察署刑案資料查註紀錄表及本院
    被告全國前案紀錄表各一件在卷可稽。被告歷經上開刑案偵審程序，不可能不知
改造手槍罪責之重。如無此事，被告豈會迭次為此供述？復據證人即製作被告警
    訊筆錄之警員顧宗岳於原審法院訊問時，已否認有叫被告另外編造事實乙事，並
    證稱：被告如果有說東西是張志村交給他的，我們也是會照他的意思紀錄等語。
    而經核被告在警局應訊之警訊筆錄，並無被告所辯上情之記載。足證被告在警局
    應無辯稱張志村交付槍彈等情。被告此部分所辯，尚難採信。被告前開犯行復有
    業將「仿ＢＥＲＥＴＴＡ廠半自動手槍製造之金屬玩具手槍」更換土造金屬槍管
    所改造而成之改造九二手槍一枝（槍枝管制編號：0000000000號）、
    及改造子彈五顆扣案可稽。而上開扣案之上開槍、彈經送內政部警政署刑事警察
    局以性能檢驗法、試射法鑑定結果，認：「送鑑之ＢＥＲＥＴＴＡ改造九二手槍
    一枝（槍枝管制編號：0000000000號），係仿ＢＥＲＥＴＴＡ廠半自
    動手槍製造之金屬玩具手槍，更換土造金屬槍管改造而成，機械性能良好，具有
    殺傷力；送鑑改造子彈五顆，其中二顆均係制式九ＭＭ口徑之子彈，將其彈殼截
    短後加裝圓錐狀，直徑約為九ＭＭ之土造金屬彈頭而成，具子彈完整結構，均具
    有殺傷力；另三顆子彈均係土造金屬彈殼加裝圓錐狀，直徑約為九ＭＭ之土造金
    屬彈頭而成，能擊發，均具有殺傷力」，上情亦有該局八十九年六月二十九日刑
    鑑字第八二二二三號鑑驗通知書一件附卷可憑。是本案雖未查獲改造工具，但上
    開槍枝與子彈之改造情形，與被告所供核無不合，自堪作為認定被告有前開犯行
    之積極證據。被告辯稱無此犯行，不足採信。事證明確，被告之犯行堪以認定。
三、核被告所為，係犯槍砲彈藥刀械管制條例第十一條第一項之未經許可製造可發射
    子彈具有殺傷力之改造手槍罪、及同條例第十二條第一項之未經許可製造具有殺
    傷力之子彈罪。被告改造上開槍枝與子彈之後，持有上開槍枝與子彈之低度行為
    ，應被製造上開槍枝與子彈之高度行為所吸收，均不另論罪。又被告以一製造行
    為，同時而無從分辨先後，於同一時間製造可發射子彈具有殺傷力之改造手槍及
    具有殺傷力之子彈，係一行為觸犯上開二項罪名之想像競合犯，應依刑法第五十
    五條之規定，從一重依槍砲彈藥刀械管制條例第十一條第一項之未經許可製造可
    發射子彈具有殺傷力之改造手槍罪處斷。公訴人認被告所犯上開二罪，其犯意各
    別，犯罪構成要件不同，請求分論併罰，尚有未洽。又被告曾於八十五年間，因
    犯非法吸用化學合成麻醉藥品罪，經台灣南投地方法院判處有期徒刑六月確定，
    並於八十六年七月十七日易科罰金執行完畢，此有台灣南投地方法院檢察署刑案
    資料查註紀錄表及本院被告全國前案紀錄表各一件在卷可稽。被告在受此有期徒
    刑之執行完畢後，五年內再犯有期徒刑以上之本罪，為累犯，應依刑法第四十七
    條規定加重其刑。扣案之前開改造手槍一枝，及改造子彈四顆，均係係違禁物，
    均應依照刑法第三十八條第一項第一款之規定宣告沒收。至於鑑定時已經試射之
    改造子彈一顆，已非違禁物，毋庸為沒收之諭知。又本案被告雖因觸犯槍砲彈藥
    刀械管制條例第十一條第一項之非製造可發射子彈具有殺傷力之改造手槍罪，而
    被判處有期徒刑，依照同條例第十九條第一項之規定，應於刑之執行完畢或赦免
    後，另入勞動處所強制工作，其期間為三年。惟人民身體之自由應予保障，憲法
    第八條定有明文，故限制人身自由之法律，其內容須符合憲法第二十三條所定要
    件。保安處分係對受處分人將來之危險性所為拘束其身體、自由等之處置，以達
    教化與治療之目的，為刑罰之補充制度。本諸法治國家保障人權之原理及刑法之
    保護作用，其法律規定之內容，應受比例原則之規範，使保安處分之宣告，與行
    為人行為之嚴重性、行為人所表現之危險性、及對行為人未來行為之期待性相當
    。槍砲彈藥刀械管制條例第十九條之上開規定，不問對行為人有無預防矯治其社
    會危險性之必要，一律宣告強制工作三年，限制其中不具社會危險性之受處分人
    之身體、自由部分，其所採取之措施與所欲達成預防矯治之目的及所需程度，不
    符憲法第二十三條所定之比例原則，應自大法官會議釋字第四七一號解釋公佈之
    日起不予適用，以上業經司法院大法官會議於八十七年十二月十八日作成釋字第
    四七一號解釋甚明。本案被告雖製造上開可發射子彈具有殺傷力之改造手槍一支
    ，但上開槍枝之殺傷力究與制式槍枝不同，被告改造上開手槍之目的係在防身，
    先前雖亦曾持有改造槍枝，但與本案均未發現有持槍另犯他罪之情形，審酌被告
    前開犯罪情形，及其在本案所為上開犯行之嚴重性、及其行為所表現之危險性、
    及對其未來行為之期待性，本院亦認對被告以刑事處罰為已足，尚不需依照槍砲
    彈藥刀械管制條例第十九條第一項之規定，為刑之執行完畢或赦免後，令入勞動
    場所強制工作三年之諭知。
四、原審判決以被告犯罪事證已甚明確，堪以認定，乃審酌被告有違反麻醉藥品管理
    條例、槍砲彈藥刀械管制條例之犯罪前科，素行欠佳，及審酌其犯罪之動機、手
    段、犯罪所生之危害，及其犯罪後之態度等一切犯罪情狀，並依據刑事訴訟法第
    二百九十九條第一項前段、槍砲彈藥刀械管制條例第十一條第一項、第十二條第
    一項，刑法第十一條前段、第五十五條、第四十七條、第四十二條第三項、第三
    十八條第一項第一款等規定，量處被告有期徒刑五年六月，併科罰金新台幣二十
    萬元，並就罰金部分諭知易服勞役之折算標準，另將扣案之改造手槍一枝及改造
    子彈四顆法宣告沒收，且敘明不需依照槍砲彈藥刀械管制條例第十九條第一項之
    規定，諭知被告應於刑之執行完畢或赦免後，令入勞動場所強制工作三年之理由
    ，其認事用法均無不合，量刑亦屬妥適。被告仍以陳詞否認犯罪，提起上訴，請
    求本院將原審判決撤銷，改判無罪或較輕罪責，其上訴為無理由，應予以駁回。
五、據上論斷，應依刑事訴訟法第三百六十八條，判決如主文。
本案經檢察官乙○○到庭執行職務。
中      華      民      國      九十     年       七      月     四     日
                                  臺灣高等法院臺中分院刑事第三庭
                                        審判長法  官  方  艤  駐
                                              法  官  胡  忠  文
                                              法  官  廖  柏  基
右正本證明與原本無異。
如不服本判決應於收受送達後十日內向本院提出上訴書狀，其未敘述上訴之理由者並
得於提起上訴後十日內向本院補提理由書（均須按他造當事人之人數附繕本）。
                                              書記官  柯  孟  伶
中      華      民      國      九十     年       七      月     五     日
附錄法條
槍砲彈藥刀械管制條例第十一條第一項：
未經許可，製造、販賣或運輸第四條第一項第一款所稱其他可發射金屬或子彈具有殺
傷力之各式槍砲者，處五年以上有期徒刑，併科新臺幣一千萬元以下罰金。
槍砲彈藥刀械管制條例第十二條第一項：
未經許可，製造、販賣或運輸子彈者，處一年以上七年以下有期徒刑，併科新台幣五
百萬元以下罰金。
                                                                        Ｉ


司法院資訊處製作；財團法人民間司法改革基金會備份。
